臺灣臺北地方法院民事判決
111年度小上字第100號
上  訴  人  巫坤燦  
被上 訴 人  甲子龍門管理委員會

法定代理人  林恕立  
上列上列當事人間請求給付管理費事件，上訴人對於民國110年6
月10日臺灣臺北地方法院臺北簡易庭111年度北小字第1273號第
一審小額民事判決提起上訴，本院判決如下：
    主  文
上訴駁回。
第二審訴訟費用新臺幣壹仟伍佰元由上訴人負擔。
    事實及理由
一、按對於小額程序之第一審裁判上訴，非以其違背法令為理由
    ，不得為之；又提起上訴，上訴狀內應記載上訴理由，表明
    原判決所違背之法令及其具體內容，暨依訴訟資料合於該違
    背法令之具體事實，民事訴訟法第 436條之24第2項、第436
    條之25分別定有明文。且所謂違背法令，依同法第436條之3
    2第2項準用第468條、及第469條第1款至第5款規定，即依同
    法第468條規定，判決不適用法規或適用不當者，為違背法
    令（最高法院28年上字第1515號裁判意旨參照）。又小額程
    序之第二審判決，依上訴意旨足認上訴為無理由者，得不經
    言詞辯論為之，民事訴訟法第436條之29第2款亦有明文。
二、本件上訴意旨略以：被上訴人起訴向其請求給付12個月管理
    費24,000元（計算式：2,000元×12月＝24,000元），經原審
    為被上訴人全部勝訴之判決，然甲子龍門公寓大廈（下稱系
    爭社區）自始未成立管理委員會，被上訴人僅以系爭社區住
    戶私人住家地址為營業所位置，且未設立獨立之公款帳戶，
    亦無定期召開會議或公開財務用途，而被上訴人先前從未召
    開區分所有權人會議，於110年11月28日始召開區分所有權
    人會議（下稱系爭區權會）追認住戶應繳交管理費，又系爭
    社區前向主管機關即臺北市政府建築管理處（下稱臺北市建
    管處）申請成立甲子龍門管委會並未通過，足見系爭社區確
    無管理委員會，是被上訴人不符民事訴訟法第40條第3項規
    定，及最高法院64年台上字第2461號裁判意旨，其自欠缺當
    事人能力，亦為當事人不適格。又被上訴人係先向法院聲請
    核發支付命令，經其聲明異議後，原審未命被上訴人重新補
    正民事起訴狀並寄發繕本予上訴人，致其自始未能得知其遭
    起訴之事實及理由；且原判決內引用之甲子龍門公寓大廈規
    約之規範、系爭區權會會議紀錄、系爭房屋建物登記第一類
    謄本等證物均未經法院提示，卻逕於判決內認定上訴人對該
    等證物不爭執，復錯誤記載上訴人有自承於109年12月前按
    月繳納2,000元等文字，上開各情均足見原審訴訟程序與法
    令相違，是原判決顯然違背法令，爰依法提起上訴等語。聲
    明：原判決及假執行宣告均予以廢棄。　
三、本件未經言詞辯論，被上訴人亦未曾於收受上訴狀繕本後於
    本院提出書狀或言詞陳述其答辯聲明、理由。　　
四、經查，上訴人以前述上訴意旨提起本件上訴，堪認上訴人對
    於原判決有違背法令之情，已有具體之指摘，是上訴人提起
    本件上訴，應認已具備合法要件。茲就上訴人上訴有無理由
    ，論述如下：
　㈠按非法人之團體，設有代表人或管理人者，有當事人能力，
    民事訴訟法第40條第3項定有明文。次按民事訴訟法第40條
    第3項所謂非法人之團體設有代表人或管理人者，必須有一
    定之名稱及事務所或營業所，並有一定之目的及獨立之財產
    者，始足以當之（最高法院64年台上字第2461號裁判意旨參
    照）。查，原判決已記載本件被上訴人於臺北市○○區○○街00
    0巷0○0號設有管理中心為事務所，有管理系爭社區公共事務
    之一定目的，且向各住戶收取管理費以支付各項公共費用而
    有獨立財產，且曾於系爭區權會選出主任委員等人員、決議
    各項規約及提議等情（見原判決第1頁第17至31行），合於
    民事訴訟法第40條第3項規定及最高法院64年台上字第2461
    號判決意旨，是被上訴人核屬於非法人團體，具有當事人能
    力。上訴人再執陳詞指稱被上訴人所在地址僅為主任委員之
    私人住家，且被上訴人迄今未取得主管機關同意設立云云，
    然此均與前述非法人團體之要件無涉，故原判決認定被上訴
    人屬非法人團體，具有當事人能力而得為本件當事人，即無
    不適用法規或適用不當之違背法令情事。
　㈡次按當事人適格，係指當事人就具體特定之訴訟，得以自己
    之名義為原告或被告，而受為訴訟標的法律關係之本案判決
    之資格而言。故在給付之訴，若原告主張其為訴訟標的法律
    關係之權利主體，他造為訴訟標的法律關係之義務主體，其
    當事人即為適格。至原告是否確為權利人，被告是否確為義
    務人，乃為訴訟標的法律關係之要件是否具備，即訴訟實體
    上有無理由之問題，並非當事人適格之欠缺（最高法院93年
    度台上字第382號判決意旨參照）。準此，依原判決所載被
    上訴人主張其為系爭社區管理費之收取權利人，而上訴人為
    系爭社區管理費之給付義務人（見原判決第2頁第2至9行）
    ，兩造即具備當事人適格，至上訴人有無給付義務，乃訴訟
    實體上有無理由之範疇，尚不影響被上訴人為訴訟標的法律
    關係之權利主體地位，是上訴人主張被上訴人起訴不具當事
    人適格，容有誤會，自亦難謂原判決有何違背法令之情。
　㈢另按書狀及其附屬文件，除提出於法院者外，應按應受送達
    之他造人數，提出繕本或影本；前項繕本或影本與書狀有不
    符時，以提出於法院者為準，民事訴訟法第119條定有明文
    。惟按債務人對於支付命令於法定期間合法提出異議者，支
    付命令於異議範圍內失其效力，以債權人支付命令之聲請，
    視為起訴或聲請調解，民事訴訟法第519條第1項亦有明定。
    是以，上訴人對被上訴人之支付命令聲明異議後，被上訴人
    支付命令之聲請已視為起訴，應無令被上訴人補正民事起訴
    狀繕本之必要。且上訴人既已收受支付命令狀繕本，其
　　於原審訴訟程序亦可聲請閱覽、抄錄或攝影卷內文書（民事
    訴訟法第242條第1項規定參照），當足於原審為充分之攻擊
    防禦，應無不能得知被上訴人起訴事實及所憑證據之情。故
    上訴人猶以原審未命被上訴人重擬起訴狀並送達，且未提示
    證據云云，指稱原審訴訟程序有違背法令情形，並非可採。
　㈣復依民事訴訟法第436條之32第2項規定，第469條第6款之判
    決不備理由或理由矛盾之當然違背法令於小額事件之上訴程
    序並不準用，是小額事件中所謂違背法令，並不包含認定事
    實錯誤、取捨證據不當或就當事人提出之事實或證據疏於調
    查或漏未斟酌之判決不備理由情形。本件上訴人主張原判決
    所記載之兩造不爭執之事實，及「被告（即上訴人）亦自承
    其於109年12月前均有按月繳納2,000元」等文字，均與事實
    不符云云。然此係就原審法院認定事實、取捨證據之結果指
    摘不當，依上開說明，要無從據以認定原判決有不適用法規
    或適用不當之違背法令情事，是上訴人此部分上訴理由，亦
    屬無稽。
　㈤末按小額訴訟程序當事人於第二審程序不得提出新攻擊或防
    禦方法。但因原法院違背法令致未能提出者，不在此限，民
    事訴訟法第436條之28定有明文。如當事人違背前揭規定，
    於第二審程序提出新攻擊或防禦方法，第二審對之不得加以
    斟酌，其立法之旨在於貫徹小額程序之簡速性，避免因當事
    人於上訴程序提出新事實及證據而延滯訴訟。查，上訴人提
    起上訴後，另聲請調查被上訴人設立地址是否為其主任委員
    林恕立之私人住家、被上訴人109年12月至110年9月收支明
    細表及有無銀行帳戶云云；其亦另提出系爭社區外觀照片、
    臺北市○○區○○街000巷0號6樓大門照片、南投縣政府110年12
    月20日府建使字第1100284355號函等新事證，然此均屬上訴
    人於原審所未提出之新攻擊防禦方法，上訴人復未敘明原審
    有何違背法令致其未能於原審提出前揭調查證據之聲請，核
    與前揭規定難謂相符，自非屬本院得審酌之範圍，附此敘明
    。
五、據上論結，原判決並無上訴人所指違背法令情事，上訴人提
    起上訴，指摘原判決不當，求予廢棄改判，應無理由，爰依
    民事訴訟法第436條之29第2款規定，不經言詞辯論駁回其上
    訴。並依民事訴訟法第436條之32第1項準用同法第436之19
    第1項規定，確定第二審訴訟費用1,500元由上訴人負擔。
六、依民事訴訟法第436條之32第1項、第2項、第444條第1項前
    段、第449條第1項、第436條之29第2款、第436條之19第1項
    、第78條，判決如主文。　
中　　華　　民　　國　　111 　年　　8 　　月　　23　　日
                  民事第五庭  審判長  法　官   匡偉
　　　　　　　　　                    法  官　 陳乃翊
　　　　　　　　　                    法  官   劉娟呈
以上正本係照原本作成。
本判決不得上訴。　　　　　　　　　　　　　　　　　　　
中　　華　　民　　國　　111 　年　　8 　　月　　23　　日
                                      書記官   廖健宏